【裁判字號】    97,消債清,20
【裁判日期】    971204
【裁判案由】    清算程序
【裁判全文】
臺灣嘉義地方法院民事裁定            97年度消債清字第20號
聲  請  人  甲○○
即債 務 人
上列當事人因消費者債務清理事件聲請清算，本院裁定如下：
    主  文
清算及保全處分之聲請均駁回。
聲請費用由聲請人負擔。
    理  由
一、按債務人不能清償債務或有不能清償之虞者，得依本條例所
    定更生或清算程序，清理其債務；債務人對於金融機構因消
    費借貸、自用住宅借款、信用卡或現金卡契約而負債務，在
    聲請更生或清算前，應提出債權人清冊，以書面向最大債權
    金融機構請求協商債務清償方案並表明共同協商之意旨，消
    費者債務清理條例第3條、第151條第1項分有明文。又聲請
    更生或清算不合程式或不備其他要件者，法院應以裁定駁回
    之，但其情形可以補正者，法院應定期間先命補正，復為同
    條例第8條所明定。
二、本件聲請人向本院聲請清算，雖主張：其有不能清償債務情
    事，已提出債權人清冊，以書面向最大債權金融機構即華南
    商業銀行股份有限公司（下稱華南銀行）請求共同協商債務
    清償方案（下稱前置協商），因聲請人無法提供華南銀行所
    要求提出之文件，華南銀行以不符合機制申請資格拒絕協商
    ，且迄今已逾3個月仍無消息，而聲請人之無擔保或無優先
    權之債務總額未逾新臺幣（下同）1,200萬元，復未經法院
    裁定開始清算程序或宣告破產，乃依法聲請鈞院認可更生云
    云。
三、經查：
(一)聲請人確有對於金融機構因自用住宅借款、信用卡或現金卡
    契約而負債務，並曾發函向最大債權金融機構即華南銀行請
    求前置協商債務，而華南銀行於民國97年7月8日發前置協商
    退件通知函等情，有聲請人提出之函文在卷可稽。惟經本院
    函詢華南銀行聲請人欲協商而未獲其回應之原因為何，經華
    南銀行回函所稱，聲請人曾擔任訊息溝通股份有限公司之董
    事，按債清條例協商前置程序作業，5年內有從事營業活動
    或小規模營業活動且營業額平均每月20萬元以下之自然人者
    ，應提出具體未符上述情事之證明，然經多次請其提出92年
    6 月至92年11月止之營業人銷售額與稅額申報書，惟其均未
    提出，本行始依不符合前置協商申請資格結案退件，亦主動
    告知聲請人於97年11月26日後再提出協商等語，有該行97年
    10月31日之陳報狀附卷足按，則依上開函文內容可知，華南
    銀行非逕不予協商，而係聲請人未備齊相關文件，且聲請人
    復未舉證證明其確有不能取得該等文件之事實。是若債務人
    未為相關補正，本件前置協商之未開始便非可歸責於華南銀
    行，否則，債務人均得以不提供必要文件供債權人審酌之方
    式，規避前置協商程序，而逕聲請更生及清算，對債權人非
    屬公平。本件聲請人於受華南銀行通知後，未尋求補正，反
    逕以此為由規避前置協商程序而聲請更生，難認該當消費者
    債務清理條例第153條之規定。
(二)再按本條例第151條第1項所定之前置協商程序，其立法說明
    已揭示：於本條例施行後，可期待債權金融機構有較大之讓
    步，如能協商成立，對雙方當事人均屬有利，為促使債務人
    與債權人雙方自主協商債務清償方案，有效分配司法資源，
    節省當事人之勞費，允宜給予再次債務協商之機會，爰設本
    條。查，聲請人聲請前兩年之收入每月平均35,695元，此有
    聲請人95及96年度綜合所得稅各類所得資料清單在卷可稽，
    且聲請人於97年6月12日申請前置協商所提出之申請書內表
    示，其薪資每月平均為28,500元，每月可還款金額可為12,7
    32元，此有該申請書在卷可稽，則依聲請人之收入狀況，難
    認已達不能清償債務或有不能清償之虞，其顯有能力與各債
    權人達成協商。
四、綜上，聲請人與最大債權金融機構即華南銀行雖未完成協商
    ，惟此未完成協商尚非可歸責於華南銀行，無從視為協商不
    成立，且依聲請人之收入狀況，非不能清償債務或有不能清
    償之虞，是以本件聲請人聲請更生，既未遵循消費者債務清
    理條例第151條第1項之規定先行債務協商，上開欠缺又屬無
    從補正，聲請人之債務，又非不能清償或有不能清償之虞，
    依首揭說明，自應駁回更生之聲請，爰裁定如主文。
五、聲請人聲請更生既經駁回，其保全處分之聲請亦應併予駁回
    。
中    華    民    國    97    年    12    月    4     日
              民事第一庭    法      官  游悅晨
如不服本裁定，應於裁定送達後10日內，以書狀向本院提出抗告
，並繳納抗告費新臺幣1千元
上為正本係照原本作成
中    華    民    國    97    年    12    月    4     日
                            書  記  官  張富


司法院資訊處製作；財團法人民間司法改革基金會備份。
